臺灣高等法院刑事裁定
109年度抗字第1130號
抗  告  人
即  被  告  徐昭棊



                  （現另案於法務部○○○○○○○○○執行中）
上列抗告人即被告因違反毒品危害防制條例案件，不服臺灣桃園
地方法院中華民國109年4月22日裁定（108年度審訴字第1507號
），提起抗告，本院裁定如下：
    主  文
原裁定撤銷。
    理  由
一、原裁定意旨略以：抗告人即被告徐昭棊（下稱被告）因違反
    毒品危害防制條例案件，不服原審民國108年12月20日第一
    審判決，於109年2月11日向法務部○○○○○○○○○長官提出上訴
    狀而提起上訴，因其上訴狀並未敘述上訴理由，亦未於上訴
    期間屆滿後20日內補提上訴理由書，經原審裁定命其於送達
    後5日內，補正敘述具體之上訴理由書，該裁定送達與被告
    後，其雖於109年4月17日補陳刑事上訴理由狀，然其狀內所
    述非屬指摘原判決有何違背法令之具體理由，因原審所命之
    補提理由書期限已滿，惟被告迄今仍未補正具體理由，其上
    訴即不符法律上程式，因而裁定駁回其上訴。
二、抗告意旨略以：被告不能自作上訴書狀者監所公務員應為之
    代作，又送達於在監獄或看守所之人應囑託該監所長官為之
    ；故法院對於身在監獄之人送達文件應囑託監獄長官代為送
    達，而該項文件仍應由監獄長官交予受送達人收受，始生送
    達之效力，以杜送達不正確之流弊，然就實務中在監執行之
    受刑人收受文件均係為監獄內卒役代為送達，於法顯有未合
    。又被告身在監獄而不能自行撰寫上訴書狀，監所公務員應
    指定熟諳法規之人員協助撰寫始臻允當。被告業於109年2月
    11日向監所長官提起上訴，但礙於身處監獄又不諳書狀撰寫
    ，故於補陳上訴理由狀時僅述陳明不知如何書寫，請面詳或
    指派律師協助，實是被告於上訴理由狀之撰寫有困難之處，
    又於實際上被告所處之場舍連六法全書都是104年的，且監
    獄的自由、資訊均受限制，對於上訴之法定程序固有未合，
    但遲誤期間實不能歸責於被告之過失，原審僅依送達證書即
    裁定被告之上訴權已喪失，而未考量實際上被告身處監獄於
    撰寫書狀實有窒礙難行之處，且原審文件之送達確有法定程
    序上之瑕疵，故請撤銷原裁定，給予被告補充陳述之機會云
    云。
三、按刑事訴訟法第350條、第361條、第362條、第367條規定，
    不服地方法院之第一審判決而上訴者，須提出上訴書狀，並
    應敘述具體理由，為上訴必備之程式；其所提出之書狀未敘
    述上訴理由，或僅曾以言詞陳述上訴理由者，均應於上訴期
    間屆滿後20日內補提理由書於第一審法院。第一審法院經形
    式審查，認逾期未補提上訴理由者，應定期間先命補正；逾
    期未補正者，為上訴不合法律上之程式，應以裁定駁回。倘
    已提出上訴理由，但所提非屬具體理由者，則由第二審法院
    以上訴不合法律上之程式，判決駁回。本件被告因違反毒品
    危害防制條例案件，不服臺灣桃園地方法院108年度審訴字
    第1507號中華民國108年12月20日第一審判決，於109年2月1
    2日提起上訴，其刑事上訴狀記載「不服108年度審訴字第15
    07號判決，茲依法提起上訴，上訴理由請容後補」等語，嗣
    於109年4月17日補提刑事上訴理由狀，敘明被告教育程度不
    高，又身處監獄內，對於上訴理由狀不知如何書寫，復被告
    家境清寒，三餐不繼，沒錢請律師，請容許被告當庭面詳或
    指派律師協助撰寫上訴理由狀，其中「不服…」等語即屬上
    訴理由，不受後載「上訴理由請容後補」等語之影響。至上
    訴理由是否具體，乃第二審法院審查之範圍，若被告所提非
    屬具體上訴理由，應由第二審法院以判決駁回之，原審卻逕
    以裁定駁回上訴，於法不合。抗告意旨雖未指摘及此，然原
    裁定既有上開不當之處，且涉審級制度，即應由本院將原裁
    定撤銷，由原審另為適當之處裡。
四、據上論結，應依刑事訴訟法第413 條，裁定如主文。
中　　華　　民　　國　　109 　年　　7 　　月　　29　　日
                    刑事第二十庭審判長法　官  王復生
                                      法　官  遲中慧
　　　　　　　　  　　　　　　　　  　法　官  陳春秋
以上正本證明與原本無異。
如不服本裁定，應於收受送達後五日內向本院提出再抗告狀。
                                      書記官  周彧亘
中　　華　　民　　國　　109 　年　　7 　　月　　30　　日